【裁判字號】    98,訴,1694
【裁判日期】    981119
【裁判案由】    毒品危害防制條例
【裁判全文】
臺灣臺北地方法院刑事判決              98年度訴字第1694號
公  訴  人  臺灣臺北地方法院檢察署檢察官
被      告  甲○○
                    （另案於台灣台北監獄執行中）
上列被告因違反毒品危害防制條例案件，經檢察官提起公訴（98
年度毒偵字第2495號），因被告於準備程序中先就被訴事實為有
罪之陳述，經本院合議庭裁定適用簡式審判程序，茲判決如下：
    主  文
甲○○施用第一級毒品，累犯，處有期徒拾月，扣案之第一級毒
品海洛因壹包（驗前淨重0.212公克、驗後淨重0.2106公克）及
第二級毒品甲基安非他命貳包（驗前淨重1.157公克、驗後淨重
1.1568公克）沒收銷燬之，扣案之玻璃球吸食器壹組及包裝上開
毒品之外包裝袋參只均沒收之。
    事  實
一、甲○○前因施用第二級毒品案件，經臺灣基隆地方法院檢察
    署檢察官聲請臺灣基隆地方法院以92年度毒聲字第117號裁
    定送勒戒處所觀察、勒戒，因無繼續施用毒品之傾向，於民
    國92年3月5日執行完畢出所，並經臺灣基隆地方法院檢察署
    檢察官於92年6月9日以92年度毒偵字第131號為不起訴處分
    確定。又因連續施用第二級毒品案件，經臺灣臺北地方檢察
    署檢察官聲請本院以92年度毒聲字第1731號裁定送勒戒處所
    觀察、勒戒，於93年2月23日出所，該次施用毒品犯行經該
    署檢察官提起公訴，經本院以93年度簡字第578號簡易判決
    判處有期徒刑6月，復經上訴經本法院以93年度簡上字第175
    號判決撤銷改判為有期徒刑8月確定。於93年12月間，又因
    施用第二級毒品案件，經本法院以93年度易字第994號判決
    判處有期徒刑3月確定，於94年1月間，再因犯公共危險、傷
    害罪，經本院以92年度交訴字第132號判決分別判處有期徒
    刑10月、4月，應執行有期徒刑1年，再經臺灣高等法院以92
    年度交上訴字第29號判決上訴駁回確定，前開各案件並經臺
    灣高等法院以94年度聲字第1052號裁定定應執行刑1年10月
    確定。於94年6月間，再因犯施用第一級毒品罪，經本院以
    94年度訴字第274號判決判處有期徒刑1年確定；於94年9月
    間，因轉讓毒品罪，經本院以94年度訴字第1025號判決判處
    有期徒刑9月確定；於94年10月間，因犯偽造文書罪，經本
    院以94年度簡字第1975號判決判處有期徒刑3月確定，於94
    年11月間，因施用第二級毒品罪，經本院以94年度易字第
    797號判決判處有期徒刑10月確定，此4案件再經本院以95年
    度聲字第40號裁定定應執行刑有期徒刑2年8月確定，嗣經本
    院以96年度聲減字第2855號裁定減刑為有期徒刑1年4月確定
    ，於97年5月26日縮刑期滿執行完畢。
二、詎仍不知悔改，復基於施用第一級毒品海洛因及第二級毒品
    甲基安非他命之犯意，於98年8月17日晚間某時許，在臺北
    縣新店市○○路67巷3號4樓內，以將海洛因及甲基安非他命
    放在玻璃球內一起燒烤吸食之方式，施用第一級毒品海洛因
    及第二級毒品甲基安非他命1次，嗣為警於98年8月19日23
    時20分許，在臺北縣新店市○○路67巷3號5樓前盤檢時，在
    偵查機關未發覺其施用第一級、第二級毒品犯行前，主動將
    藏放口袋內之海洛因1小包（驗前重0.212公克、驗後淨重
    0.2106公克）、甲基安非他命2小包（驗前淨重1.157公克、
    驗後淨重1.1568公克）及玻璃球吸食器1組交付在場員警，
    並於警詢時坦認施用第一級、第二級毒品行為，又同意採尿
    ，而願接受裁判，經送驗結果確呈嗎啡、甲基安非他命等陽
    性反應，而查知上情。
三、案經臺北縣政府警察局新店分局移送臺灣臺北地方法院檢察
    署檢察官偵查起訴。
    理  由
一、本件被告甲○○所犯施用第一級及第二級毒品罪，係死刑、
    無期徒刑、最輕本刑為3年以上有期徒刑以外之罪，亦非高
    等法院管轄之第一審案件，於本院準備程序進行中，被告先
    就被訴事實為有罪之陳述，經告知被告簡式審判程序之旨，
    並聽取公訴人及被告之意見後，本院合議庭裁定由受命法官
    進行簡式審判程序，是本件之證據調查，依刑事訴訟法第
    273條之2規定，不受同法第159條第1項、第161條之2、第
    161條之3、第163條之1及第164條至第170條規定之限制，合
    先敘明。
二、上揭犯罪事實，業據被告於本院審理中坦承不諱，且被告於
    98年8月20日凌晨5時20分許在警局所採集之尿液，經送請台
    灣檢驗科技股份有限公司以GC/ MS氣相層析質譜儀法確認檢
    驗，檢驗結果呈甲基安非他命及鴉片類陽性反應，有該公司
    98 年9月8日出具之濫用藥物檢驗報告、臺北縣政府警察局
    新店分局偵辦毒品危害防制條例案被移送者姓名及代碼對照
    表各1份附卷可憑，並有扣案海洛因1小包（驗前重0.212公
    克）、甲基安非他命2小包（驗前淨重1.157公克）及玻璃球
    吸食器1組可證，而扣案毒品確實檢出海洛因、甲基安非他
    命成分，亦有交通部民用航空局航空醫務中心98年9月14 日
    毒品鑑定書在卷可稽，足見被告之自白核與事實相符，應可
    採為論罪科刑之依據。
三、按毒品危害防制條例於92年7月9日修正公布，自93年1月9日
    施行，其中第20條、第23條將施用毒品之刑事處遇程式區分
    為「初犯」、「5年內再犯」、「5年後再犯」。依其立法理
    由之說明：「初犯」，經觀察、勒戒或強制戒治，應為不起
    訴處分或不付審理之裁定；經觀察、勒戒或強制戒治執行完
    畢釋放後，「5年內再犯」者，因其再犯率甚高，原實施之
    觀察、勒戒及強制戒治既已無法收其實效，爰依法追訴或裁
    定交付審理。至於經觀察、勒戒或強制戒治執行完畢釋放後
    ，「5年後再犯」者，前所實施之觀察、勒戒或強制戒治已
    足以遮斷其施用毒品之毒癮，為期自新及協助其斷除毒癮，
    仍適用「初犯」規定，先經觀察、勒戒或強制戒治之程式。
    從而依修正後之規定，僅限於「初犯」及「5年後再犯」二
    種情形，始應先經觀察、勒戒或強制戒治程序。倘被告於5
    年內已再犯，經依法追訴處罰，縱其第3次（或第3次以上）
    再度施用毒品之時間，在初犯經觀察、勒戒或強制戒治執行
    完畢釋放5年以後，已不合於「5年後再犯」之規定，且因已
    於「5年內再犯」，顯見其再犯率甚高，原實施觀察、勒戒
    或強制戒治，已無法收其實效，即應依該條例第10條處罰（
    最高法院97年度第5次刑事庭會議決議參照）。查被告本次
    施用毒品之犯罪時間雖距前次觀察、勒戒執行完畢釋放時間
    達5年以上，然其於5年內已再犯施用毒品案件，顯見其再犯
    率甚高，原實施之觀察、勒戒已無法收其實效，揆諸前揭說
    明意旨，被告本件犯行已不合於「5年後再犯」之規定，自
    應依法論罪科刑。
四、按海洛因及甲基安非他命為毒品危害防制條例第2條第2項第
    1 款、第2款明定之第一級及第二級毒品，不得持有及施用
    。核被告所為，係犯毒品危害防制條例第10條第1項、第2項
    之施用第一級及第二級毒品罪。被告施用第一級及第二級毒
    品前後，持有第一級及第二級毒品之低度行為應為施用高度
    行為所吸收，不另論罪。被告以一施用行為，同時觸犯上開
    2罪名，為想像競合犯，應從一重之施用第一級毒品罪處斷
    。又被告有如事實欄所載之犯罪科刑及執行情形，有上開臺
    灣高等法院被告前案紀錄表在卷可按，其前受徒刑執行完畢
    後，於5年以內故意再犯本件最重本刑為有期徒刑以上之罪
    ，為累犯，依刑法第47條第1項之規定，加重其刑。被告未
    被有偵查權限機關發覺為犯罪嫌疑人前，在上開查獲地點，
    當場向臺北縣政府警察局新店分局警員交付扣案毒品等物，
    並於警詢中坦認施用第一級及第二級毒品犯行，並同意驗尿
    等節，有被告警詢筆錄及臺北縣政府警察局新店分局刑事案
    件移送書在卷足憑，參以被告歷經偵審均坦認不移，堪認被
    告確係自首而願接受裁判，酌依刑法第62條前段之規定，減
    輕其刑，並依法先加後減之。爰審酌被告經觀察、勒戒及徒
    刑執行完畢釋放，且甫於98年5月間同因施用第一、二級毒
    品案件，經本院於98年7月31日判處有期徒刑1年後，仍不知
    警惕，本件於短期間再度施用第一級毒品海洛因及第二級毒
    品甲基安非他命，其抗拒毒品意志力薄弱，惟斟酌被告施用
    毒品僅戕害其個人身體、健康，且犯後自首，於偵審程序中
    均能坦承犯行，態度良好等一切情狀，量處如主文所示之刑
    。
五、扣案之海洛因1小包（驗前重0.212公克、驗後淨重0.2106公
    克）、甲基安非他命2小包（驗前淨重1.157公克、驗後淨重
    1.1568公克），屬於查獲之第一級及第二級毒品，爰依毒品
    危害防制條例第18條第1項前段沒收銷燬之。另扣案之玻璃
    球吸食器1組，為被告所有，供其施用毒品所用之物，而包
    裝上開第一級毒品海洛因及第二級毒品甲基安非他命之外包
    裝袋3只，係被告所有，用於包裹毒品，防止其裸露、潮濕
    ，便於攜帶毒品，亦為供其施用毒品所用之物，業經被告陳
    明在卷，爰依刑法第38條第1項第2款之規定沒收之。
據上論斷，依刑事訴訟法第273條之1第1項、299條第1項前段，
毒品危害防制條例第10條第1項、第2項、第18條第1項前段，刑
法第11條前段、第55條、第47條第1項、第62條前段、第38條第1
項第2款，判決如主文。
本案經檢察官郭力菁到庭執行職務。
中    華    民    國    98    年    11    月    19    日
                  刑事第十三庭  法  官  林瑋桓
以上正本證明與原本無異。
如不服本判決應於收受送達後10日內向本院提出上訴書狀，並應
敘述具體理由；其未敘述上訴理由者，應於上訴期間屆滿後20日
內向本院補提理由書（均須按他造當事人之人數附繕）「切勿逕
送上級法院」。
                                書記官  潘文賢
中    華    民    國    98    年    11    月    19    日
附錄本案論罪科刑法條之依據：
毒品危害防制條例第10條
施用第一級毒品者，處 6 月以上 5 年以下有期徒刑。
施用第二級毒品者，處 3 年以下有期徒刑。


司法院資訊處製作；財團法人民間司法改革基金會備份。
